【裁判字號】    89,台上,6392
【裁判日期】    891026
【裁判案由】    偽證
【裁判全文】
最高法院刑事判決                              八十九年度台上字第六三九二號
    上訴人  台灣高等法院高雄分院檢察署檢察官
    被  告  甲○○
右上訴人因被告偽證案件，不服台灣高等法院高雄分院中華民國八十七年八月二十日
第二審判決（八十七年度上訴字第一四六○號，起訴案號：台灣高雄地方法院檢察署
八十六年度偵字第二五九○七號），提起上訴，本院判決如左：
    主  文
上訴駁回。
    理  由
按刑事訴訟法第三百七十七條規定，上訴於第三審法院，非以判決違背法令為理由，
不得為之。是提起第三審上訴，應以原判決違背法令為理由，係屬法定要件。如果上
訴理由狀並未依據卷內訴訟資料，具體指摘原判決不適用何種法則或如何適用不當，
或所指摘原判決違法情事，顯與法律規定得為第三審上訴理由之違法情形，不相適合
時，均應認其上訴為違背法律上之程式，予以駁回。原判決以公訴意旨略以被告甲○
○在第一審法院審理陳潮派違反集會遊行法案件時，對該案情有重要關係之事項，供
前具結而為虛偽之陳述，證稱：「我有聽到被告（指陳潮派）叫群眾離開，警察舉牌
時被告未在現場」，該證詞足以影響裁判之決斷，因認被告涉有刑法第一百六十八條
偽證罪嫌。經審理結果，認該案於佛光山信徒第一次至台灣時報抗議時，該案之被告
陳潮派確曾委婉的勸離群眾，並勸導群眾若警方實施強制驅離時不要反抗等情，經當
天負責整個聚眾活動之取締工作總指揮，即高雄縣警察局仁武分局長王欽源到庭具結
供證屬實。又有該案原審法院於民國八十七年一月十七日之勘驗筆錄足資佐證。則被
告於該案證稱我有聽到被告叫群眾離開等語，乃係據實陳述，並無虛偽不實。另被告
所證「警察舉牌時，被告（指陳潮派）未在場」，則係指八十五年二月十四日深夜至
翌（十五）日凌晨之所見。依原審審理該案之勘驗錄影帶之勘驗筆錄所載，警方舉牌
之時段，陳潮派曾進入台灣時報社談判，且台灣時報社之代理人蔡信璋於陳潮派案中
，陳稱陳潮派曾進入台灣時報社內協調，亦有訊問筆錄影本可按。則被告所證警察舉
牌時未見陳潮派在場，尚難認為係故為虛偽陳述。又依刑法第一百六十八條規定證人
依法作證時，必須對於案情有重要關係之事項，為虛偽之陳述，始負偽證之責，所謂
「於案情有重要關係之事項」，係指該事項之有無，足以影響於裁判之結果者而言。
蓋證人就此種事項為虛偽之陳述，則有使裁判陷於錯誤之危險，故以之為偽證罪，而
科以刑罰。苟其事項之有無，與裁判之結果無關，僅因其陳述之虛偽，而即對之科刑
未免過酷，是以上開法條加此特別構成要件，以限定虛偽陳述之範圍。而陳潮派所涉
案件，經原審法院另案審理結果，認定陳潮派應成立刑法第三百零四條第一項之強制
罪及集會遊行法第二十九條之罪，二罪具有方法結果之牽連關係，應從一重之強制罪
處斷。而被告所證警察舉牌時，陳潮派未在場之陳述，並非前案判決認定之事實。故
被告於前案之證述內容之有無，並不足影響前案裁判之結果，此觀前揭判決理由中，
均未就被告之證言有所指駁。被告證述之事項與前案之案情並無重要關係，無使裁判
陷於錯誤之危險，與裁判之結果無關，自難令負刑責等情。因認第一審諭知被告無罪
，為無不合，予以維持，駁回檢察官在第二審之上訴，所為論斷並無何違法情形存在
。檢察官上訴意旨略以陳潮派當時在群眾前，站在車上大聲高喊，希望台灣時報公司
董事長王玉發出面溝通，否則明天會有很多人出來拼命，有一審檢察官勘驗當時之錄
影帶查明屬實，原判決不採取，有違經驗法則。又原判決引用第一審判決理由謂八十
五年二月十五日凌晨零時五分舉牌警告，零時十五分舉牌制止，零時二十分命令解散
，零時三十分陳潮派進入台灣時報談判不成，出來進入群眾等情，但原判決卻認定陳
潮派於凌晨零時五分至二十分警方為舉牌警告、制止、解散時已進入台灣時報辦公室
，與台灣時報代表談判，至凌晨零時三十分談判不成步入群眾內，宣佈談判破裂，警
方並同時驅離群眾云云，顯然所述理由與卷內資料不符等語。惟查原判決已敘明被告
所證聽到陳潮派叫群眾離開，乃係據實陳述，並無虛偽不實之理由。上訴意旨所云一
審檢察官勘驗當時之錄影帶查明之事實，乃認定陳潮派在該案有無成立犯罪之證據，
與被告有無成立偽證之事實無關，自無證據取捨違背經驗法則可言。原判決理由論斷
陳潮派於凌晨零時五分至二十分警方為舉牌警告、制止、解散時已進入台灣時報辦公
室，與台灣時報代表談判，至凌晨零時三十分談判不成步入群眾內，宣佈談判破裂，
警方並同時驅離群眾云云。雖與勘驗筆錄之記載稍有不同，但原判決已敘明被告此部
分所證，與前案之案情並無重要關係，無使裁判陷於錯誤之危險，與裁判之結果不生
影響。則原判決此部分論斷雖有微疵，但與判決本旨無影響，依刑事訴訟法第三百八
十條，不得為上訴第三審之理由。其上訴違背法律上之程式，應予駁回。
據上論結，應依刑事訴訟法第三百九十五條前段，判決如主文。
中      華      民      國    八十九    年      十      月    二十六    日
                              最高法院刑事第七庭
                                  審判長法官  吳  雄  銘
                                        法官  池  啟  明
                                        法官  石  木  欽
                                        法官  郭  毓  洲
                                        法官  吳  三  龍
      右正本證明與原本無異
                                              書  記  官
中      華      民      國    八十九    年      十      月     三十     日


司法院資訊處製作；財團法人民間司法改革基金會備份。
